【裁判字號】    97,易,2102
【裁判日期】    970829
【裁判案由】    妨害名譽
【裁判全文】
臺灣臺北地方法院刑事判決              97年度易字第2102號
公  訴  人  臺灣臺北地方法院檢察署檢察官
被      告  丙○○
上列被告因犯妨害名譽案件，經檢察官提起公訴（九十七年度偵
字第四四八二號），本院判決如下：
    主    文
丙○○公然侮辱人，處罰金新臺幣仟元，如易服勞役，以新臺
幣壹仟元折算壹日。
    犯罪事實
一、丙○○於民國九十六年十二月十九日下午四時五十分許，在
    不特定人得以共見共聞之臺北市中正區○○○路○段一一四
    號之中華郵政股份有限公司臺北北門郵局二樓儲匯股第七號
    櫃臺前，因乙○○誤認丙○○辦理儲匯事務時插隊，並出言
    質疑丙○○，二人遂起口角爭執，詎丙○○竟基於公然侮辱
    之犯意，以「神經病」、「人渣」等足以減損他人名譽之語
    公然侮辱乙○○。
二、案經乙○○訴由臺北市政府警察局中正第一分局報請臺灣臺
    北地方法院檢察署檢察官偵查起訴。
    理    由
壹、證據能力部分：
  一、按被告以外之人於偵查中向檢察官所為之陳述，除顯有不
      可信之情況者外，得為證據，同法第一百五十九條之一第
      二項亦有明文。查，證人甲○○於九十七年三月十日偵查
      中以證人身分具結向檢察官所為之證述，查無何顯不可信
      之情況，依刑事訴訟法第一百五十九條之一第二項規定，
      得為證據。
  二、按被告以外之人於審判外之言詞或書面陳述，除法律有規
      定者外，不得作為證據。被告以外之人於審判外之陳述，
      雖不符前四條之規定，而經當事人於審判程式同意做為證
      據，法院審酌該言詞陳述或書面陳述作成時之情況，認為
      適當者，亦得為證據。當事人、代理人或辯護人於法院調
      查證據時，知有刑事訴訟法第一百五十九條第一項不得為
      證據之情形，而未於言詞辯論終結前聲明異議者，視為有
      前項之同意，刑事訴訟法第一百五十九條第一項、第一百
      五十九條之五分別定有明文。查，本案所據以認定事實之
      其餘證據，部分屬傳聞證據，惟檢察官及被告丙○○均未
      於本院言詞辯論終結前聲明異議，本院審酌該等言詞或書
      面陳述作成之情況，並無非出於任意性或不正取供，或違
      法或不當情事，且客觀上亦無不可信之情況，堪認為適當
      ，依刑事訴訟法第一百五十九條之五第二項規定，均得作
      為證據，先予敘明。
貳、實體部分：
  一、訊據被告坦承於前開時間、地點，為前揭言論之事實，惟
      矢口否認有何公然侮辱之犯意，辯稱：本案是告訴人乙○
      ○無理取鬧，而且告訴人也有罵伊「大姊頭」，侮辱伊的
      人格，還做手勢要打伊，其是蓄意激怒伊犯罪，其就可以
      得到賠償金等語。經查：
  （一）被告確有於前揭時間、地點，因告訴人誤認其辦理儲匯
        事務時插隊，並出言質疑，遂與之發生口角爭執，並以
        「神經病」、「人渣」等語公然侮辱告訴人之事實，業
        據被告於警詢及本院審理中坦承不諱，核與告訴人於警
        詢時供述情節大致相符，復經證人甲○○於警詢及偵查
        中證述屬實，並經本院於審理中勘驗屬實，是被告於上
        開時間、地點，確有以前揭言語侮辱告訴人一情，應堪
        認定。
  （二）被告雖辯稱：本案是告訴人無理取鬧，而且告訴人也有
        罵伊「大姊頭」，侮辱伊的人格，還做手勢要打伊，其
        是蓄意激怒伊犯罪，其就可以得到賠償金云云。惟縱告
        訴人同有被告陳稱之不當言詞及行為，亦為告訴人應否
        負擔刑責問題，被告以「神經病」、「人渣」等語回罵
        告訴人，並不具排除侵害之必要性，被告之行為自無從
        成立正當防衛，是被告前開所辯自難採信。
  （三）綜上所述，本件事證明確，被告犯行堪以認定，應依法
        論科。
  二、按所謂侮辱者，係指以言語或舉動相侵慢而言，亦即直接
      對人詈罵、嘲笑或其他表示，足以減損特定人之聲譽。本
      案被告於九十六年十二月十九日下午四時五十分許，在不
      特定人得以共見共聞之臺北市中正區○○○路○段一一四
      號之中華郵政股份有限公司臺北北門郵局二樓儲匯股第七
      號櫃臺前，以「神經病」、「人渣」等語侮辱告訴人，衡
      情已使告訴人感到難堪、不快，並足以減損告訴人之聲譽
      及人格。核被告所為，係犯刑法第三百零九條第一項之公
      然侮辱罪。爰審酌被告前未曾因故意犯罪受刑之宣告，素
      行良好，有臺灣高等法院被告前案紀錄表一份在卷可按，
      僅因細故，公然對告訴人出言不遜，犯後否認犯行，態度
      不佳，兼衡其犯罪之動機、目的、情節及犯罪所生之損害
      等一切情狀，爰量處如主文所示之刑，併諭知易服勞役之
      折算標準。
據上論斷，應依刑事訴訟法第二百八十四條之一、第二百九十九
條第一項前段，刑法第三百零九條第一項、第四十二條第三項，
刑法施行法第一條之一第一項、第二項前段，判決如主文。
本件經檢察官李建論到庭執行職務
中    華    民    國  九十七  年    八    月  二十九  日
                   臺灣臺北地方法院刑事第一庭
                       法      官  雷淑雯
以上正本證明與原本無異。
如不服本判決，應於判決送達後十日內，向本院提出上訴狀。（
應抄附繕本）。告訴人或被害人如對於本判決不服者，應具備理
由請求檢察官上訴，其上訴期間之計算係以檢察官收受判決正本
之日期為準。
                       書  記  官  胡詩唯
中    華    民    國  九十七  年    八    月  二十九  日
附錄本案論罪科刑法條全文
刑法第三百零九條
公然侮辱人者，處拘役或三百元以下罰金。
以強暴犯前項之罪者，處一年以下有期徒刑、拘役或五百元以下
罰金。


司法院資訊處製作；財團法人民間司法改革基金會備份。
